臺灣板橋地方法院刑事判決　　　　　　　 94年度易字第776號
公　訴　人　臺灣板橋地方法院檢察署檢察官
被　　　告　乙○○
上列被告因妨害名譽案件，經檢察官提起公訴（94年度偵字第
9298號）， 本院判決如下：
    主  文
乙○○意圖散布於眾，而指摘足以毀損他人名譽之事，處拘役貳
拾日，如易科罰金，以佰元折算壹日。
    事  實
一、乙○○前因委託丙○○代為辦理遺產過戶事宜，但因未繳納
    遺產稅而未能辦理完成，竟於93年9 月10日下午2 時30分許
    ，前往臺北縣板橋市○○○路○ 段125 號丙○○所開設之「
    祥富代書事務所」欲找丙○○，適丙○○不在，由丙○○之
    妻丁○○代為接洽，乙○○心生不悅，竟與丁○○發生爭吵
    ，並基於散布於眾之意圖，在上址公眾得以共見共聞之場合
    ，大聲指摘「你們把我的財產全侵占，所以才沒有辦法將土
    地過戶給我」、「這間事務所都在騙錢，又騙人財產」等語
    ，足以毀損祥富代書事務所負責人丙○○之名譽。
二、案經丙○○訴請臺灣板橋地方法院檢察署檢察官偵查起訴。
    理  由
一、訊據被告乙○○固不否認有於上揭時間，前往丙○○開設於
    臺北縣板橋市○○○路○ 段125 號之「祥富代書事務所」欲
    洽詢委託辦理遺產過戶事宜，但丙○○不在，由丙○○之妻
    丁○○出面接洽並與丁○○發生爭吵之事實，惟矢口否認有
    何妨害名譽之犯行，辯稱：伊並沒有講到起訴書所載「你們
    把我的財產全侵占，所以才沒有辦法將土地過戶給我」、「
    這間事務所都在騙錢，又騙人財產」的話云云。然查，被告
    於93年9 月10日下午2 時30分許進入祥富代書事務所，看見
    負責人丙○○不在，就很大聲地說「你們把我的財產全侵占
    了，所以才沒有辦法將土地過戶給我」，且在保全人員據報
    到達現場之前，在上址事務所大門口大聲罵「這間事務所都
    在騙錢，又騙人財產」等語，因為事務所旁就是郵局，有很
    多人在圍觀，所以都有聽到，當時尚有甲○○及其他員工在
    場，還有很多人在外面看等情，業據證人丁○○於審理時結
    證綦詳（見本院94年8 月9 日審判筆錄第4 頁）。又證人甲○○於審理時亦結證稱：被告是因為遺產稅未繳，沒有辦法
    辦理遺產過戶，當天來事務所時看伊父親丙○○不在，才會
    與伊母親丁○○發生爭執，被告是因為與其他兄弟有糾紛，
    認為其要繳的金額過高，所以沒有去繳遺產稅，當時被告並
    沒有拿任何文件來，只是詢問為何辦理沒有結果，越講越生
    氣後就開始罵是否將其財產侵占，當時伊有請被告出去，被
    告則在事務所門口繼續罵同樣的話，說事務所騙他的錢，因
    為事務所旁邊是郵局，當時有很多人出入等語（見本院94年
    8 月9 日審判筆錄5 、6 頁），參互上述二位證人所述情節
    均屬相符，證人丁○○、甲○○雖分別係告訴人之妻、女，
    惟業已在本院審理時於具結後接受詰問，倘無其他事證足認
    該等證人有故為虛偽陳述之情，尚難逕自摒棄而不採。再者
    ，依證人丁○○於審理時結證所述，告訴人丙○○開設「祥
    富代書事務所」擔任負責人已歷三十年，乃係基於客戶之信
    任而接受委託處理相關業務，被告以侵占財產、騙人錢財之
    事而為指摘，自足以毀損丙○○之名譽，極為顯然。此外，
    復有被告在祥富代書事務所之照片七幀及錄影光碟在卷可證
    。至於被告雖於審理時提出繳稅單據附卷為證，非但不足以
    證明其所誹謗之事為真實，而能解免其誹謗罪責，反倒自其
    上金融機關之93年10月19日之收款章戳觀之，益徵證人甲○○所證本件案發時被告尚未繳納稅款之事實。綜上，足認被
    告於上揭時、地確有妨害名譽之誹謗犯行，灼然甚明，其於
    上開所辯，顯係圖卸飾詞，殊無可採，罪證明確，犯行洵堪
    認定。
二、核被告所為，係犯刑法第310 條第1 項之誹謗罪（起訴書原
    載起訴法條係刑法第309 條第1 項之罪部分，業經檢察官到
    庭陳述更正為刑法第310 條第1 項）。爰審酌被告遇事不思
    理性解決，竟以誹謗言詞相加，惟被害人所受侵害尚非重大
    ，兼衡被告犯罪後之態度等一切情事，量處如主文所示之刑
    ，並諭知易科罰金之折算標準，以資懲儆。
據上論斷，應依刑事訴訟法第299 條第1 項前段，刑法第310 條
第1 項、第41條第1 項前段，罰金罰鍰提高標準條例第1 條前段
、第2 條，判決如主文。
本案經檢察官鄧媛到庭執行職務
中　　華　　民　　國　　94　　年　　8 　　月　　23　　日
                  刑事第六庭    審判長法　官  王敏慧
                                      法  官  絲鈺雲
                                      法  官  張江澤
以上正本證明與原本無異。
如不服本判決，應於送達後10日內，向本院提出上訴狀。
                                      書記官　林怡秀
中　　華　　民　　國　　94　　年　　8 　　月　　23　　日
附錄本案論罪科刑法條全文：
刑法第310條
意圖散布於眾，而指摘或傳述足以毀損他人名譽之事者，為誹謗
罪，處一年以下有期徒刑、拘役或五百元以下罰金。
散布文字、圖畫犯前項之罪者，處二年以下有期徒刑、拘役或一
千元以下罰金。
對於所誹謗之事，能證明其為真實者，不罰。但涉於私德而與公
共利益無關者，不在此限。
